【裁判字號】    99,消債聲,36
【裁判日期】    991206
【裁判案由】    免責
【裁判全文】
臺灣桃園地方法院民事裁定            99年度消債聲字第36號
聲  請  人
即  債務人  孫德華
上列聲請人即債務人因消費者債務清理事件，經本院裁定開始清
算程序並同時終止清算程序，本院裁定如下：
    主  文
債務人孫德華不免責。
    理  由
一、按法院裁定開始清算程序後，債務人有薪資、執行業務所得
    或其他固定收入，而普通債權人之分配總額低於債務人聲請
    清算前2 年間，可處分所得扣除自己及依法應受其扶養者所
    必要生活費用之數額者，法院應為不免責之裁定，但債務人
    證明經普通債權人全體同意者，不在此限，消費者債務清理
    條例第133 條定有明文。次按債務人因浪費、賭博或其他投
    機行為，致財產顯然減少或負擔過重之債務，而生開始清算
    之原因者，法院應為不免責之裁定，但債務人證明經普通債
    權人全體同意者，不在此限，復為同條例第134 條第4 款所
    明定。
二、經查：
  (一)本件聲請人聲請消費者債務清理事件，前經本院裁定開始清
    算程序，並同時終止清算程序確定在案，有本院99年度消債
    清字第87號裁定在卷可稽，並經本院依職權調取上開清算卷
    宗確認無訛。
  (二)次查，聲請人自承其任職中華航空股份有限公司修護工廠，
    每月收入約為新臺幣（下同）51,000元（參見98年度司執消
    債更字第180 號卷第156 、157 頁財產及收入狀況報告書）
    ，核與其所提出之98年度各類所得扣繳暨免扣繳憑單所示每
    月平均收入大致相當（參見同上卷第194 頁），另參諸聲請
    人所提出之99年6 月份薪資單，亦記載其該月收入為58,541
    元（參見本院卷第112 頁），顯見本件於法院裁定開始清算
    程序後，聲請人仍有薪資、執行業務所得或其他固定收入；
    而聲請人於每月支出自己及依法應受其扶養者所必要生活費
    用之數額為49,400元，有聲請人所提出之前揭財產及收入狀
    況報告書附卷可據，是無論其收入係以51,000元或58,541元
    計算，聲請人每月收入扣除必要支出費用後，仍餘有1,600
    元至9,141 元不等之金額。然於本院裁定本件開始清算程序
    後，聲請人並無任何資產可供清償，普通債權人之分配總額
    為零，顯低於聲請人聲請清算前2 年間，可處分所得扣除自
    己及依法應受其扶養者所必要生活費用之數額；而聲請人又
    無法提出業經債權人全體同意免責之證明，揆諸前揭消費者
    債務清理條例第133 條之規定，聲請人自不得免責。
  (三)再者，依各債權銀行所提出聲請人之歷史消費明細以觀，聲
    請人於明知己身經濟情況不佳之情形下，猶不知量入為出，
    節儉過日，竟仍向銀行多次小額貸款，並為顯已逾越自身能
    力甚或較一般有正常收入者為豐厚之消費行為，茲分述如下
    ：
    1.債權人匯豐（台灣）商業銀行部分：聲請人自92年10月間
      起至94年4 月間止，在特力翠豐公司共有近15筆刷卡消費
      ，刷卡金額最多達21,340元，然聲請人每月多僅交最低應
      繳金額，另聲請人亦曾於93年10月間預借現金58,000元（
      參見本院卷第7 至42頁）。
    2.債權人台新國際商業銀行部分：聲請人自93年4 月間起至
      94年2 月間止，共預借現金583,000 元，核每月平均預借
      現金之金額約為53,000元，其中甚於94年1 月份單月即預
      借現金高達40萬元（參見本院卷第60至62頁）。
    3.債權人聯邦商業銀行部分：聲請人刷卡消費之地點包括百
      貨公司、購物中心、量販店、郵購、牛仔精品及茶藝中心
      等，其中於87年6 月至9 月間單月刷卡消費金額均達8 、
      9 萬元以上，另於91年1 月份單月曾預借現金16萬元、92
      年1 月份亦曾單月預借現金75,000元（參見本院卷第63至
      88頁）。
    4.債權人陽信商業銀行部分：聲請人於92年5 月21日曾申辦
      房屋貸款200 萬元，迄今尚餘本息1,561,755 元未為清償
      （參見本院卷第89頁）。
    5.債權人萬泰商業銀行部分：聲請人於90年3 月26日申請現
      金卡，嗣於同年月29日即提領現金10萬元，繼於同年8 月
      20日提領12萬元、91年5 月2 日提領94,000元、同年8 月
      份提領11萬元、92年10月23日提領30萬元、93年4 月份提
      領18萬元、同年5 月份提領30萬元、94年6 月份提領13萬
      元，其間均僅能小額還款並持續循環借款使用，雖一度曾
      因其他銀行代償而幾無欠款，惟清償後隨即又大額提領（
      參見本院卷第90至94頁）。
    6.債權人日盛商業銀行部分：聲請人於91年1 月間曾申請信
      用貸款45萬元以代償台北國際商業銀行債務，但僅還款至
      91年12月份止（參見本院卷第99至103 頁）。
    7.債權人國泰世華商業銀行部分：聲請人自90年6 月間起至
      92年2 月間止，共預借現金42萬元，其中包括代償其他銀
      行信用卡債款（參見本院卷第104、105頁）。
    8.債權人永豐商業銀行：聲請人於94年4 月間曾預借現金7
      萬元（參見本院卷第118至121頁）。
    9.債權人中國信託商業銀行：聲請人之欠款除包括大額之現
      金卡提領、信用卡預借現金及通信貸款外，並有航空公司
      、保險、溫泉旅館、百貨公司、金銀珠寶、投資、電信及
      3C商品等刷卡消費（參見本院卷第122至187頁）。
    10.綜上，聲請人於未衡量自身有無充分償債能力之情況下，
      持續、密集持信用卡刷卡消費，且嗣已至無力清償之際竟
      仍大量預借現金、信用貸款及申請代償，足徵聲請人於清
      償能力不足之情形下，猶未能撙節開銷，據實控制支出，
      避免不必要之花費以降低負債，則其恣意花費任令債務增
      加至難以負擔而終致不能清償，自堪認係因奢侈、浪費之
      行為而導致負擔過重之債務，且為開始清算之原因，與消
      費者債務清理條例第134 條第4 款所規定「浪費、賭博或
      其他投機行為，致財產顯然減少或負擔過重之債務，而生
      開始清算之原因」之不免責事由顯然相當，復聲請人又無
      法提出業經普通債權人全體同意免責之證明，業如前述，
      是依消費者債務清理條例第134 條之規定，聲請人亦不得
      免責。
三、綜上所述，聲請人既有消費者債務清理條例第133 條前段及
    第134 條第4 款所規定之不應免責情形存在，則聲請人聲請
    免責，自不應准許，應予駁回，爰裁定如主文。
中    華    民    國    99    年    12    月     6    日
                   民事第一庭 法  官  陳振嘉

正本係照原本作成。
如不服本裁定應於送達後10日內向本院提出抗告狀，並繳納抗告
費新臺幣1,000元。
中    華    民    國    99    年    12    月    6     日
                              書記官  谷貞豫

司法院資訊處製作；財團法人民間司法改革基金會備份。
